【裁判字號】    90,易緝,44
【裁判日期】    901022
【裁判案由】    侵占
【裁判全文】
臺灣花蓮地方法院刑事判決                            九十年度易緝字第四四號
    公  訴  人  臺灣花蓮地方法院檢察署檢察官
    被      告  乙○○
右列被告因侵占案件，經檢察官提起公訴（八十八年度偵緝字第一九三號），本院判
決如左：
    主  文
乙○○意圖為自己不法之所有，而侵占自己持有他人之物，處有期徒刑肆月，如易科
罰金，以參佰元折算壹日，緩刑貳年。
    事  實
一、乙○○於民國（下同）八十七年十二月二十五日，向設於花蓮市○○○路一三八
    之十一號甲○○經營之飛快機車行，租用車號ＨＥＤ－一四一號機車一部，言明
    租金每日為新台幣（下同）三百元，欲租用至同年月二十七日為止。詎乙○○於
    取得上開機車後，竟意圖為自己不法之所有，便不知去向，拒不返還該機車，並
    將該機車以變易持有為所有之意思侵占入己，且避不見面。
二、案經告訴人甲○○訴由台灣花蓮地方法院檢察署檢察官偵查起訴。
    理  由
一、訊據被告乙○○固坦承有向告訴人甲○○所經營之飛快機車行租用上開機車騎用
    ，惟辯稱：伊並沒有侵占，因為後來伊將機車轉借給朋友，友人將機車騎到新竹
    ，所以才沒有和告訴人聯絡等語。惟查，右揭犯罪事實，業據被害人甲○○指訴
    歷歷，且有租用機車合約書、存證信函影本等附卷可稽，被告所辯應係事後飾卸
    之詞，不足採信。本件事證明確，被告犯行洵堪認定，應予依法論科。
二、核被告所為係犯刑法第三百三十五條第一項之侵占罪。又按行為後法律有變更者
    ，適用裁判時之法律；但裁判前之法律有利於行為人者，適用最有利於行為人之
    法律，刑法第二條第一項定有明文。且如易服勞役、易科罰金等法令之變更，亦
    有刑法第二條第一項規定之適用，最高法院二十九年度上字第五二五號判例可供
    參照。經查，刑法第四十一條業於九十年一月四日修正，同年一月十日經總統公
    布實施，該條修正為：「犯最重本刑為五年以下有期徒刑之罪，而受六月以下有
    期徒刑或拘役之宣告，因身體、教育、職業、家庭之關係或因其他正當事由，執
    行顯有困難者，得以一元以上三元以下折算一日，易科罰金。但確因不執行所宣
    告之刑，難收矯正之效或難以維持法秩序者，不在此限。」「併合處罰之數罪，
    均有前項情形，其應執行之刑逾六月者，亦同」；較諸修正前刑法第四十一條規
    定：「犯最重本刑為三年以下有期徒刑以下之刑之罪，而受六月以下有期徒刑或
    拘役之宣告，因身體、教育、職業或家庭之關係，執行顯有困難者，得以一元以
    上三元以下折算一日，易科罰金」，就易科罰金部分，修正後之法律對本案被告
    較為有利，是依據前開說明，本案自應適用裁判時即修正後之刑法第四十一條第
    一項前段規定，對被告為易科罰金之諭知。爰審酌被告犯罪動機、目的、手段、
    智識程度、所生危害、業已與被害人達成民事和解（有和解書一紙附卷可稽）及
    犯罪後之態度等一切情狀，量處如主文所示之刑，並諭知易科罰金之折算標準。
    再查被告雖前曾於七十年間因竊盜案件，經本院於七十年十二月三十一日以七十
    年度易字第六二一號判處有期徒刑八月，緩刑三年確定（緩刑期滿報結），惟查
    ，被告於八十七年十二月二十五日後犯本罪時，緩刑期間早已屆滿，而緩刑之宣
    告復未經撤銷，依照刑法第七十六條規定，其刑之宣告已失其效力，即與未曾受
    徒刑之宣告相同（最高法院二十八年上字第二００九號判例要旨參照），有台灣
    高等法院被告全國前案紀錄表一紙附卷可稽，其犯罪後已與被害人達成民事和解
    且所犯情節尚屬輕微，本院認其經此教訓後，當知警惕，應無再犯之虞，因認其
    所宣告之刑以暫不執行為適當，併予宣告緩刑二年，以勵來茲而啟自新。
據上論斷，應依刑事訴訟法第二百九十九條第一項前段，刑法第二條第一項前段、第
三百三十五條第一項、第四十一條第一項前段、第七十四條第一款，罰金罰鍰提高標
準條例第一條前段、第二條，判決如主文。
本案經檢察官李子春到庭執行職務
中      華      民      國    九十      年      十      月    二十二    日
                              臺灣花蓮地方法院刑事庭
                                  法  官  林  國  泰
右正本證明與原本無異。
如對本判決不服，應於送達後十日內，向本院提出上訴狀。（應抄附繕本）告訴人或
被害人如對於本判決不服者，應具備理由請求檢察官上訴，其上訴期間之計算係以檢
察官收受判決正本之日期為準。
                                  法院書記官
中      華      民      國    九十      年      十      月    二十三    日
附錄本判決論罪之法律條文：
刑法第三百三十五條：
意圖為自己或第三人不法之所有，而侵占自己持有他人之物者，處五年以下有期徒刑
、拘役或科或併科一千元以下罰金。
前項之未遂犯罰之。


司法院資訊處製作；財團法人民間司法改革基金會備份。
